臺灣苗栗地方法院民事判決　　　　　　　96年度家訴字第12號
原　　　告　丙○○
被　　　告　丁○○
法定代理人　甲○○
　　　　　　乙○○
上列當事人間終止收養事件，本院於民國九十六年九月三日言詞
辯論終結，判決如下：
    主    文
原告與被告間之收養關係終止。
訴訟費用由被告負擔。
    事實及理由
一、原告主張略以：原告與訴外人汪月娥結婚多年未能生育子女
    ，遂於民國（下同）九十二年二月二日共同收養被告丁○○
    （原名吳彩鈴）為養女，並經本院以九十年度養聲字第一三
    號裁定認可收養在案，惟原告配偶即被告之養母於九十三年
    六月一四日過世，原告無法親自照顧被告，長年委託朋友協
    助，目前原告因工作關係，收入不穩定，無法妥適照顧被告
    ，友人亦表示願收養被告為養女。為此，依據民法第一千零
    八十一條第四款事由之規定，訴請判決宣告原告與被告間之
    收養關係終止等語，並提出兩造之戶籍謄本一件為證。
二、按養父母、養子女之一方，對於他方為虐待或重大侮辱時、
    遺棄他方時、養子女因故意犯罪，受二年有期徒刑以上之刑
    之裁判確定而未受緩刑宣告時，或有其他重大事由難以維持
    收養關係時，法院因他方之請求，得宣告終止其收養關係，
    民法第一千零八十一條定有明文。所稱其他「重大事由」，
    係指難以繼續收養關係之重大事由，而民法第一千零八十一
    條所規定之各種終止收養原因，係採「破綻主義」之立法，
    須有養親間一般生活關係發生破綻之事實，且無從回復原有
    親子共同生活之圓滿狀態，得訴請法院判決終止收養關係，
    故是否有上揭法條第四款所示之重大事由，自應按社會觀念
    、養父母與養子女間之實際關係及其他各種情事，由法院具
    體判斷之。
三、經查，原告主張之上情，核與其所提出之兩造戶籍謄本相符
    ，復經被告之原生父母甲○○、乙○○於九十六年九月三日
    到庭坦承屬實，表明雙方曾有聯絡及協議，被告法定代理人
    同意與原告終止收養關係，並見過想收養被告之原告朋友，
    願意於本件收養終止後，妥適為被告再安排由原告友人收養
    等語，堪信原告與被告間已無繼續維持法律上收養關係之意
    願及必要性，且被告為八十九年十一月七日出生，目前僅六
    歲多之稚齡，惟原告配偶去世多年，原告又需忙於生計，無
    暇繼續照顧稚幼之被告，則兩造主觀上既然不願再繼續維持
    法律上之收養關係，客觀上原告亦長期未與被告共同生活，
    未能繼續善盡撫育被告之責，則原告以民法第一千零八十一
    條第四款所規定之其他重大事由，訴請判決終止兩造之收養
    關係，與法尚無不合，應予准許。
四、結論：原告之訴為有理由，依民事訴訟法第七十八條，判決
    如主文。
中　　華　　民　　國　　96　　年　　 9　　月　  17　　日
                  家事庭法　官　李麗萍
正本係照原本作成
如對本判決上訴，須於判決送達後二十日內向本院提出上訴狀，
並繳納上訴費用新台幣四千五百元。
                        書記官　丁文宏
中　　華　　民　　國　　96　　年　　 9　　月　　17　　日
